【裁判字號】    97,監,107
【裁判日期】    971231
【裁判案由】    變更子女監護權
【裁判全文】
臺灣花蓮地方法院民事裁定              97年度監字第107號
聲  請  人  乙○○
相  對  人  甲○○
上列當事人間聲請變更子女監護權事件，本院裁定如下：
    主  文
對於聲請人與相對人所生之未成年子女丙○○（○，民國○○年○
月○○日生，身分證字號：Ｚ000000000號）、丁○○（○，民國○○
年○○月○○日，身分證統一編號：Ｚ000000000號）之權利義務之行
使或負擔，由聲請人任之。
聲請費用新台幣1000元由相對人負擔。
    理  由
一、聲請意旨略以：聲請人乙○○與相對人甲○○於民國（下同
    ）93年4月15日離婚，雙方約定未成年子女丙○○（○，○○
    年○○月○○日生，身分證字號：Ｚ000000000號）、丁○○（○
    ，○○年○○月○○日，身分證統一編號：Ｚ000000000號）之權利
    義務之行使或負擔由聲請人與相對人共同任之，惟自雙方離
    婚後，相對人未曾扶養、照顧未成年子女，亦未給付未成年
    子女生活費用，更甚少探視、關心未成年子女，對於未成年
    子女怠於善盡為人父之職責，忽視未成年子女之利益，顯然
    有違權利之行使，是為未成年子女利益計，爰依法請求鈞院
    能變更聲請人為丙○○、丁○○之權利行使或義務之單獨負
    擔者等語。
二、按行使、負擔權利義務之一方未盡保護教養之義務或對未成
    年子女有不利之情事者，他方、未成年子女、主管機關、社
    會福利機構或其他利害關係人得為子女之利益，請求法院改
    定之，民法第1055條第3項定有明文。另按法院為前條裁判
    時，應依子女之最佳利益，審酌一切情狀，參考社工人員之
    訪視報告，尤應注意左列事項：1、子女之年齡、性別、人
    數及健康情形。2、子女之意願及人格發展之需要。3、父母
    之年齡、職業、品行、健康情形、經濟能力及生活狀況。4
    、父母保護教養子女之意願及態度。5、父母子女間或未成
    年子女與其他共同生活之人間之感情狀況，同法1055條之1
    亦定有明文；又父母對未成年子女所謂之監護，除生活保持
    外，尚包括子女之教育、身心之健全發展及培養倫理道德等
    教養在內。故法院於決定監護人時，應考慮未成年子女之最
    佳利益，而決定未成年子女之最佳利益時，除斟酌兩造之經
    濟資力（物質環境）外，並應兼顧其智識程度、職業、人格
    品性、將來環境、監護能力、親子關係、子女多寡及以往照
    顧兒童之態度（精神環境）等一切有關情況，通盤加以考量
    ，並非僅以經濟能力之強弱決定監護權之誰屬，此亦有最高
    法院84年度臺上字第2698號判決可資參照，合先敘明。
三、經查，聲請人主張之事實，業據提出戶籍謄本2份在卷，並
    據未成年子女丙○○到庭證陳：我已經很久沒有看到爸爸，
    二年級的時候爸爸有到學校、安親班看我，我現在國小六年
    級（本院97年10月29日訊問筆錄），再審酌相對人甲○○經
    本院合法傳喚，均未到庭，未提出書狀為任何陳述，自堪信
    聲請人之主張為真正。又衡酌未成年子女丙○○、丁○○之
    學期成績優異，有○○市○○國民小學成績資料2件附卷可
    查，顯見聲請人業已善盡教養之義務，當能勝任監護職責，
    綜合上述資料，考量丙○○、丁○○之最佳利益，聲請人在
    各方面較相對人適於行使對其等之權利並負擔義務，揆諸首
    揭說明，聲請人請求改定關於丙○○、丁○○之權利行使及
    義務負擔由其單獨任之，洵有理由，應予准許，爰裁定如主
    文所示。
四、依非訟事件法第21條第2項、民事訴訟法第95條、第78條，
    裁定如主文。
中    華    民    國    97    年    12    月    31    日
                  家事法庭      法  官  陳淑媛
以上正本係照原本作成。
如對本裁定抗告，須於裁定送達後10日之不變期間內，向本院提
出抗告狀（應抄附繕本），並繳納抗告費新臺幣1,000元。
中    華    民    國    97    年    12    月    31    日
                                書記官  徐文彬


司法院資訊處製作；財團法人民間司法改革基金會備份。
